【裁判字號】    98,易,230
【裁判日期】    980521
【裁判案由】    恐嚇取財
【裁判全文】
臺灣板橋地方法院刑事判決               98年度易字第230號
公  訴  人  臺灣板橋地方法院檢察署檢察官
被      告  乙○○
上列被告因恐嚇取財案件，經檢察官提起公訴（97年度偵字第32
930） ，因被告於本院準備程序中就被訴事實為有罪之陳述，本
院告知被告簡式審判程序之旨，並聽取當事人之意見後，合議庭
裁定改由受命法官獨任依簡式審判程序進行，判決如下：
    主  文
乙○○幫助意圖為自己不法之所有，以恐嚇使人將本人之物交付
，處有期徒刑參月，如易科罰金，以新臺幣壹仟元折算壹日。緩
刑貳年。
    事實及理由
一、本案被告乙○○所犯為死刑、無期徒刑或最輕本刑為3 年以
    上有期徒刑以外之罪，其於準備程序中就被訴事實為有罪之
    陳述，經法官告知簡式審判程序之旨，並聽取公訴人及被告
    之意見後，依刑事訴訟法第273 條之1 第1 項規定，裁定由
    受命法官獨任進行簡式審判程序，合先敘明。
二、本件犯罪事實及證據，除犯罪事實欄一部分第1 至7 行補充
    更正為「乙○○應能預見將其金融帳戶提供予他人，可能幫
    助不詳詐欺集團使用作為詐騙他人財物之用，竟仍不違背其
    本意，基於幫助恐嚇取財之不確定故意，於民國96年6 月上
    旬，在臺北縣永和市○○路上，將其所有之中華郵政股份有
    限公司（下稱中華郵政公司）永和中正路郵局帳號00000000
    000000號帳戶之存摺、提款卡及密碼，提供予真實姓名年籍
    均不詳綽號「阿奇」之成年男子，供「阿奇」及吳東穎、陳
    玟明（分別業經臺灣高等法院臺南分院以97年度上易字第13
    8 號判決判處有期徒刑2 年2 月、3 年2 月確定）等人所組
    成之犯罪集團作為恐嚇取財犯罪之用。嗣該犯罪集團成員基
    於意圖為自己不法所有之犯意，於96年間某日起，在臺南縣
    等地區從事攔截捕捉賽鴿‧‧‧」、倒數第4 行有關「致使
    鴿主丁○○、甲○○、戊○○及丙○○，因畏懼賽鴿無法取
    回或遭遇不測，而於96年6 月29日分別將新臺幣3,000 元、
    5,000 元、7,000 元及6,000 元款項匯入乙○○之上開中華
    郵政帳戶內」之記載，更正為「致使鴿主丙○○、丁○○、
    甲○○及戊○○均信以為真而心生畏懼，丙○○旋於96年6
    月21日、丁○○、甲○○、戊○○（業於97年3 月2 日死亡
    ）則於96年6 月29日，分別將新臺幣（下同）6,000 元、3,
    000 元、5,000 元、7,000 元款項匯入乙○○上開中華郵政
    帳戶內」；證據部分應補充：「被告乙○○於本院審理中之
    自白、和解書2 紙、臺灣板橋地方法院辦理刑事案件電話記
    錄查詢表1 紙」外，餘均引用如附件檢察官起訴書之記載。
三、按刑法上之幫助犯，係對於犯罪與正犯有共同之認識，而以
    幫助之意思，對於正犯資以助力，而未參與實施犯罪之行為
    者而言（最高法院88年度臺上字第1270號判決意旨參照）。
    是以，如未參與實施犯罪構成要件之行為，且係出於幫助之
    意思提供助力，即屬幫助犯。本件被告將其申請開立金融帳
    戶資料交付予真實姓名不詳之犯罪集團成員使用，使該犯罪
    集團作為對被害人實行恐嚇取財犯罪之取款工具，被告雖非
    基於直接故意而為本件幫助恐嚇取財之犯行，但仍有間接故
    意幫助他人實行恐嚇取財犯罪之犯意，且所為提供金融帳戶
    之行為，亦屬刑法恐嚇取財罪構成要件以外之行為，是核被
    告所為，係犯刑法第30條第1 項、刑法第346 條第1 項之幫
    助恐嚇取財罪。被告幫助他人犯上開恐嚇取財罪，為幫助犯
    ，爰依刑法第30條第2 項之規定，按正犯之刑減輕之。又被
    告以一提供帳戶之行為，同時幫助犯罪集團成員分別向被害
    人丙○○、丁○○、甲○○、戊○○恐嚇取財，為想像競合
    犯，應依刑法第55條規定，從一重之幫助恐嚇取財罪處斷。
    爰審酌被告提供帳戶予犯罪集團作為恐嚇取財使用，助長財
    產犯罪之風氣，增加被害人尋求救濟之困難，並擾亂金融交
    易往來秩序，危害社會正常交易安全，兼衡其犯罪之動機、
    目的、手段，暨犯後坦承犯行等一切情狀，量處如主文所示
    之刑，並諭知易科罰金之折算標準。
四、末查，被告前未曾因故意犯罪受有期徒刑以上刑之宣告，此
    有臺灣高等法院被告前案紀錄表1 份附卷可稽，其僅因一時
    失慮，致觸犯本件犯行，且業與被害人丁○○、甲○○、丙○○及被害人戊○○之家屬達成和解，賠償所受損害，足見
    其有悔悟之意，信其經此偵審程序及罪刑之宣告，當知所警
    惕，而無再犯之虞，本院認所宣告之刑以暫不執行為適當，
    予以宣告緩刑2 年，以啟自新。
據上論斷，應依刑事訴訟法第273 條之1 第1 項、第299 條第1
項前段、第310 條之2 、第454 條第2 項，刑法第30條第1 項前
段、第2 項、第346 條第1 項、第55條、第41條第1 項前段、第
74條第1 項第1 款，刑法施行法第1 條之1 ，判決如主文。
本案經檢察官鄭潔如到庭執行職務。
中    華    民    國    98    年    5     月    21    日
                  刑事第十五庭  法  官  錢衍蓁
以上正本證明與原本無異。
如不服本判決應於收受判決後10日內向本院提出上訴書狀，並
應敘述具體理由。其未敘述上訴理由者，應於上訴期間屆滿後
20日內向本院補提理由書（均須按他造當事人之人數附繕本）
「切勿逕送上級法院」。
                                書記官 劉靜慧
中    華    民    國    98    年    5     月    22    日
附錄本判決論罪法條全文：
中華民國刑法第346條
意圖為自己或第三人不法之所有，以恐嚇使人將本人或第三人之
物交付者，處6 月以上5 年以下有期徒刑，得併科1 千元以下罰
金。
以前項方法得財產上不法之利益，或使第三人得之者，亦同。
前二項之未遂犯罰之。


司法院資訊處製作；財團法人民間司法改革基金會備份。
